臺灣高等法院刑事判決　　　　　　　　93年度上訴字第3527號
上　訴　人
即　被　告　乙○○
　　　　　　　　　 一號五樓
選任辯護人　趙福 律師
上列上訴人因誣告案件，不服臺灣宜蘭地方法院93年度訴字第34
5號，中華民國93年10月27日第一審判決（起訴案號：臺灣宜蘭
地方法院檢察署93年度偵字第2500號），提起上訴，本院判決如
下：
    主  文
原判決撤銷。
乙○○無罪。
    理  由
一、公訴意旨略以：被告乙○○意圖告訴人甲○○受刑事處分
    ，於九十三年四月一日下午四時四十分許，向宜蘭縣警察局
    宜蘭分局新生派出所警員對告訴人提出竊盜告訴，偽稱：「
    甲○○意圖為自己不法之所有，於九十二年十月一日下午八
    時二十五分許，在宜蘭縣宜蘭市○○路○段一六一巷十弄一
    號五樓乙○○住處，竊取告訴人所有置於房間窗戶檯上被告
    於九十二年七月三十日寫給告訴人之信件一封得逞」等語，
    誣告甲○○犯竊盜罪。嗣經臺灣宜蘭地方法院檢察署檢察官
    ，於九十三年六月二十八日以九十三年度偵字第一五一八號
    不起訴處分。因認被告涉犯誣告罪嫌。
二、上訴人即被告乙○○固坦承有於上開時地，向前揭派出所告
    訴甲○○竊盜等情，該竊盜案件並經原審檢察署檢察官以九
    十三年度偵字第一五一八號，於九十三年六月二十八日為不
    起訴處分，亦有前述不訴處分書足佐。惟否認有何誣告犯行
    ，辯稱：告訴人當天確有到伊住處，伊隔日發現信件不見，
    因而懷疑係告訴人竊取，只是證據不足才不起訴，伊並無誣
    告之意圖等語。
三、按誣告罪之成立，以告訴人所訴被訴人之事實必須完全出於
    虛構為要件，若有出於誤會或懷疑有此事實而為申告，以致
    不能證明其所訴之事實，縱被訴人不負刑責，而告訴人本缺
    乏誣告之故意，亦難成立誣告罪名。
四、依被告乙○○於九十一年四月一日在前述派出所所製作之警
    詢筆錄，其申告甲○○竊盜之內容為：「甲○○在九十二年
    十月一日晚上二十時二十五分至二十二時之間，在我自宅（
    即宜蘭縣宜蘭市○○路○段一六一巷十弄一號五樓）房間內
    窗戶檯上偷了我一封信。」「該信件的內容是她感謝我對他
    的付出，並有新台幣二萬元的匯票。我領出還給她了。」「
    （該封信）寄件人為甲○○，收件人是我本人，日期為九十
    二年七月下旬。」「甲○○是為了要感謝我對她的付出才寫
    這封信寄給我，：。」「我和她（即甲○○）是親蜜朋友關
    係，但於九十二年十月八日以後就未再聯絡。」「（為何要
    告甲○○偷了你的信？如何確認是她所為？）因為該封信的
    內容是她要寫給我的，對我來說該封信的價值相當高，她即
    （既）然給我就屬於所有。她不得任意未經我許可而拿走該
    封信。因為甲○○於九十二年十月一日上（應為下之誤）午
    八時二十五分有到我家到十時離開。因她也知道我將信件放
    在何處，直到我於十月二日至窗戶檯上看才發現該封信被拿
    走了，我「想」除了甲○○會拿走該封信之外，沒有人會拿
    了。」等語觀之（見竊盜警卷乙○○筆錄），被告所以對告
    訴人甲○○提出竊盜之告訴，係以被告在九十二年十月二日
    發現告訴人於同年七月下旬所寄給被告之信件一封不見，而
    告訴人於十月一日晚間曾到過伊住處，依該信件書寫之內容
    僅涉及其二人，【想除了甲○○會拿走該封信之外，沒有人
    會拿】，因而認為是告訴人未經其同意而竊取之，即被告係
    懷疑告訴人有此竊取之事實而為申告，以求曲直甚明。
五、被告前此警詢所指稱告訴人有於九十二年十月一日二十時二
    十五分至二十二時之間到其上開住處一情，並據其於本案在
    原審審理時供稱，「告訴人於九十二年十月一日晚上八時二
    十分到我家，我剛好要出門，我叫她在家裡等，十點五分左
    右，他打電話給我，我說我現在要回去，我回到家時告訴人
    已經走了。後來告訴人十點二、三十分又回來，直到十月二
    日早上八點多才走。」等語甚詳（見原審卷第五十四頁）。
    被告所稱告訴人於前述時間到其住處，及離去再折返過夜之
    上情，並據告訴人以證人身分在原審結證屬實（見原審卷第
    五十五、五十六頁）。又告訴人並不諱言其確有於九十二年
    七月三十日寄給被告一封如被告於警詢筆錄所載，「附有二
    萬元匯票及感謝被告對告訴人付出」之書信之情事（見原審
    卷第四十二、四十三頁），此並有被告於該竊盜一案所提出
    之系爭信件影本足參（見一五一八號偵查卷影本第二十三頁
    ）。觀乎該信件內容，告訴人除表示感謝被告送伊衣服、花
    束及請伊吃飯多所花費外，更在於要將部分衣物及二萬元之
    匯票隨函寄交給被告。被告將該信件解讀為係「告訴人感謝
    被告對其之付出」，告訴人則稱之為「分手信」。凡此，均
    見被告前於警詢關於此部分事實之指述，並無不實。
六、告訴人雖指訴被告自收到其寄發之上開九十二年七月三十日
    「分手信」後，即策劃陷害告訴人，因而於十月一日計誘告
    訴人至被告住處，以製造告訴人在場證明，復於九十三年三
    月八日之生日賀卡中，通知告訴人將採取行動，迨告訴人所
    持之「驗傷單」傷害告訴期間已過，被告即於四月一日向司
    法警察提出對其「竊盜之告訴」（見原審卷第六十七頁），
    執此認為被告涉有誣告罪嫌。惟查：
（一）依卷證資料所示，被告與告訴人均不否認渠等曾為交往中
      之男女朋友（見竊盜一案甲○○、乙○○之警詢筆錄）；
      告訴人於檢察官偵查中陳稱，九十二年七月（二十六日）
      間，被告曾經在其住處毆打告訴人成傷，及限制其行動自
      由（見偵他二九三號卷第四、五頁），並於竊盜一案中提
      出署立宜蘭醫院九十二年七月二十九日出具之驗傷診斷書
      一件存卷（見一五一八號偵查卷影本第十二頁）。證人甲
      ○○並證稱，其於九十二年四月間經人介紹認識被告交往
      至同年七月二十六日等語（見原審卷第四十一頁）。依告
      訴人之供述，固足認其與被告之交往，在九十二年七月二
      十六日因被告涉嫌施暴等情已有分手離去之意，此再觀之
      告訴人於九十二年十一月三日所寄發給被告之存證信函內
      容（見一五一八號偵查卷影本第十三、十四頁）亦明。但
      證人甲○○就被告所詰問：「七月二十六日以後，有無到
      過我家？」則據證稱：「有，去過二、三次。」（見原審
      卷第四十八頁）；並就檢察官詰問：「九十二年十月一日
      去被告家有無提一包東西出去？」，亦證稱：「被告說他
      母親的花盆不要，還有一本插花的本子要我帶走，：：，
      另外還有被告拜拜的米粉不要我帶走，：。」各等語（見
      原審卷第四十五頁），由此可見告訴人雖有分手之意，但
      仍未斷絕往來，甚至被告還有饋贈告訴人財物之情事。依
      告訴人所述，其雖係應被告之邀始於十月一日晚上前往被
      告住處，但依告訴人於離去後復主動返回被告住處並過夜
      至翌日早上八時才又離開，於離去時復攜帶被告所贈送之
      財物等情，則告訴人指稱其係遭被告計誘始於十月一日到
      被告住處一節，並無證據足以證明，已無足取。
（二）被告陳稱其影印上開信件，係因其內容有錯字，影印要去
      教告訴人（見原審卷第五十三頁），並於本院指出其錯誤
      為「稱呼伊夏先生不對」、「關於」誤寫成「觀於」、「
      這信中裡」應該寫成「信中」即可（見本院卷第二十七頁
      ）。姑且不論被告所持上開影印信件之辯解是否成立，依
      被告與告訴人二人間之感情已自七月二十六日即生變化，
      告訴人復稱被告有對其施暴之情形，則告訴人於七月三十
      日所寄發給被告之上開信件，對其二人間感情之糾葛經過
      ，自具有相當之證據價值。寄信之人想方設法要索回，依
      事理自有可能。收信者先予以影印存底，亦不悖乎情理。
      告訴人書寫系爭信件寄給被告既係事實，告訴人於警詢時
      亦承認有此封信件之存在（見竊盜案甲○○警詢筆錄），
      尚難單憑被告於其指訴告訴人竊盜一案中，提出上開信件
      之影印本作為證據，即遽以推測被告所為竊盜之指訴有明
      知不實之情事。
（三）被告於九十二年十二月九日十六時四十分至宜蘭分局新生
      派出所備案以：「因於九十二年十月一日二十時三十五分
      許，甲○○至其家中拜訪，其因故離開後，家中私人信函
      不見，疑似林女所為，：，希警方能協助其糾紛排解。」
      該所備勤警員林啟人亦依被告所求前往告訴人住處，惟僅
      遇告訴人之胞姊，未遇到告訴人，林啟人乃將此事告知其
      胞姊請代為轉告等情，此據宜蘭分局九十四年一月十九日
      函復本院甚詳並檢送所轄新生派出所員警工作紀錄簿及受
      理員警之處理報告各一件為證（見本院卷第六十五至六十
      七頁）。依被告與告訴人間曾有男女感情之誼如前述，及
      被告上開備案請求警員排解糾紛等情，則被告辯稱其所以
      在發現系爭信件失竊後未即時提出竊盜之告訴，係因竊盜
      非屬告訴論之罪，伊在等待告訴人出面說明、道歉，俾得
      以息事寧人等語，即尚非無稽，殊難以被告遲至半年後始
      對告訴人提出告訴，即得謂其指訴係屬虛構。又被告於九
      十二年四月一日提出竊盜之告訴後，新生派出所員警持搜
      索票於九十三年四月十二日前往告訴人家中搜索結果，雖
      未發現有上開信件（見同上警卷所附之搜索筆錄、搜索經
      過及結果陳報書）。惟未發現上開信件之原因不止一端，
      此觀執行搜索前之同月六日即已製作甲○○之警詢筆錄（
      見上開竊盜一案林女警詢筆錄），則告訴人顯已在同日即
      知悉被告指訴其竊取附有一張二萬元匯票之信件甚明，依
      此自難執此搜索結果即得反證被告所稱系爭信件失竊即為
      捏造不實。
（四）依告訴人在偵審中之供述，其自九十二年七月二十六日起
      至同年十月十三日間，即迭受被告之騷擾恐嚇、傷害，並
      提出告訴，經原審法院判處被告恐嚇罪刑確定，有本院被
      告全國前案紀錄表可徵，期間並曾央由第三人即曾任縣議
      會議長之林榮星調解，此為被告及告訴人所是認（有差異
      者僅係調解之事項，即被告稱係竊盜一案，告訴人則謂是
      恐嚇部分）。足見其二人因感情生變而肇生諸多爭執、糾
      紛。被告供承其有於九十三年三月八日告訴人生日時，寄
      二十三頁、第七十及七十一頁之間）。依其內容記載：「
      由於你一再拒絕對你的謊言、目無尊長、製造事端、不負
      責任等行為道歉、說明，也一再無視於我的提示與寬限。
      反而在議長、警察等人前編織新的謊言，說我告你是為了
      和你見面，又企圖告我將有不法行為，：：，現在我要以
      行動來粉碎你的謊言，這些行動是既定的，只是心中有所
      不忍，一再的制止自己，又礙於議長的顏面，故遲遲未有
      行動，然而以上這些人和事卻使我弓在弦上不得不發，這
      些行為或將造成你身心的創傷或財物的損失，在此先向你
      告罪，行動將至少有三波，第一波行動將於十日內完成，
      餘將接續而為，望你自我珍重，如果你想制止，得掌握時
      間，也得看天意，行動一開始即便我想停止也將停不住的
      。」等語，充其量只在告知告訴人其二人間之糾葛因和解
      無望，擬採取法律行動而已，並不足以證明被告有明知未
      失竊系爭信件而故意申告之情事。至於被告提告之日期，
      是否刻意選在告訴人被傷害之法定告訴期間之後，更與被
      告有無虛構竊盜之犯罪事實無所關涉。
七、綜據上述，依（一）告訴人於九十二年十月一日二十時二十
    五分至二十二時之間，確有獨自在被告上開住處一段時間後
    離去再返回至翌日早上始離開；（二）告訴人確有寄發上開
    信件給被告收受持有；（三）告訴人於十月一日到被告住處
    後，確有攜帶一包東西離開等情，足徵被告所辯其因「懷疑
    」而申告告訴人竊盜，並非不可信。而依被告事先影印上開
    信件及九十三年三月八日寄給告訴人之生日卡片，暨司法警
    察搜索告訴人住處未發現有上開信件各情，亦不足以認定被
    告有故意隱匿上開信件原本之情事，檢察官就被告仍持有信
    件原本而為誣告之犯罪事實，既未舉證實說，並指出證明之
    方法，自不能任意臆測。被告辯稱其無誣告之故意，應屬可
    採。此外，又查無被告有如公訴意旨所指之誣告犯行，自屬
    不能證明其犯罪。原審不察，遽為有罪之判決，即有未洽。
    被告上訴執以指摘原判決不當，為有理由，應予撤銷改判，
    而為被告無罪判決之諭知。
據上論斷，應依刑事訴訟法第369條第1項前段、第364條、第301
條第1項，判決如主文。
本案經檢察官鄭龍照到庭執行職務。
中　　華　　民　　國　　94　　年　　2 　　月　　25　　日
　　　　　　　　　刑事第二十一庭審判長法　官  溫耀源
　　　　　　　　　　　　　　　　　　  法　官  邱同印
　　　　　　　　　　　　　　　　　　  法　官  吳  燦
以上正本證明與原本無異。
如不服本判決，應於收受送達後十日內向本院提出上訴書狀，其
未敘述上訴之理由者並得於提起上訴後十日內向本院補提理由書
（均須按他造當事人之人數附繕本）。
          　　　　　　　　　　　　　　書記官  陳靜姿
中　　華　　民　　國　　94　　年　　2 　　月　　25　　日
